臺灣宜蘭地方法院民事小額判決
111年度宜小字第325號
原      告  泰安產物保險股份有限公司

法定代理人  李松季  
訴訟代理人  林正軒  
            劉子陽  
被      告  丁邦林  
上列當事人間請求侵權行為損害賠償事件，本院於民國111年10
月4日言詞辯論終結，判決如下：
　　主　    文
一、被告應給付原告新臺幣（下同）6萬4,143元，及自民國111
    年6月27日起至清償日止，按年息5％計算之利息。
二、原告其餘之訴駁回。
三、訴訟費用1,000元由被告負擔663元，餘由原告負擔。
四、本判決原告勝訴部分得假執行。
    事實及理由
一、原告主張：原告承保訴外人陳廷翰所有，並由蘇慶輝駕駛車
    牌號碼000-0000號自用小客車（下稱系爭車輛）之車體損失
    險，系爭車輛於民國110年11月26日，於國5北向28公里處，
    遭後方被告駕駛車牌號碼0000-00號自用小客車，因疏未注
    意車前狀況之過失撞擊，致系爭車輛受損，經維修估價，需
    9萬6,678元之維修費用（含零件4萬1,320元、工資5萬5,358
    元），原告並已依約賠付。為此，爰依民法第184條第1項、
    第191條之2及保險法第53條第1項規定，提起本件訴訟。並
    聲明：被告應給付原告9萬6,678元，及自起訴狀繕本送達之
    翌日起至清償日止，按年息5％計算之利息等語（本院卷第12
    7頁）。
二、被告則抗辯稱：兩方都有肇事責任，前車過失比較多，因前
    車在隧道內急剎急停，而停在路中間，不同意原告請求等語
    置辯。
三、原告主張於上述時、地，遭被告車輛從後方撞擊前方之系爭
    車輛，致系爭車輛受損之事實，業據其提出行車執照、國道
    公路警察局道路交通事故當事人登記聯單、現場圖、事故照
    片、估價單、電子發票證明聯、系爭車輛受損照片等件為證
    （本院卷第17-49頁），並經本院調閱警方處理本件事故之
    調查卷宗核閱屬實，此有警方提供之道路交通事故調查紀錄
    表、初步分析研判表、道路交通事故現場圖、調查報告表㈠
    、㈡附卷可稽（本院卷第64-76頁），復為被告所不爭執，自
    堪信原告此部分之主張為真實。是本件之爭點為：被告有無
    過失？原告得請求之金額為何？
四、本件被告應有全部過失：
　㈠按汽車、機車或其他非依軌道行駛之動力車輛，在使用中加
    損害於他人者，駕駛人應賠償因此所生之損害，但於防止損
    害之發生，已盡相當之注意者，不在此限，民法第191條之2
    定有明文，此一過失推定之立法，生舉證責任倒置之效果，
    是凡動力交通工具在使用中加損害於他人之生命、身體或財
    產者，均應負賠償責任，僅於駕駛人證明其為防止損害之發
    生已盡相當之注意，始得免除其賠償責任。又汽車在同一車
    道行駛時，除擬超越前車外，後車與前車之間應保持隨時可
    以煞停之距離。汽車行駛時，駕駛人應注意車前狀況及兩車
    併行之間隔，並隨時採取必要之安全措施，道路交通安全規
    則第94條第1、3項定有明文。
　㈡被告車輛行駛於系爭車輛之後方等情，此為本院認定如前，
    而按當時情形，被告應保持車距、注意車前狀況，並隨時採
    取必要之安全措施，然被告竟疏未注意以致煞車不及而追撞
    系爭車輛，被告自應就此車禍負過失責任，應屬明確。
　㈢至被告雖辯稱：因為系爭車輛突然煞車停在路中央等語。然
    經本院當庭勘驗2車之行車記錄器：
  ⒈系爭車輛（即前車）行車記錄器影像於畫面1 分駛進隧道，
    與前方車輛保持正常距離，車速正常，1 分6 秒開始，系爭
    車輛前方可見的四台車陸續閃起煞車燈，此時系爭車輛也減
    速，1 分8 秒時，系爭車輛前方車輛車速已減至幾乎剎停狀
    態，系爭車輛於畫面1 分11秒也煞車至停止狀態，此時系爭
    車輛與前方車距離僅剩2、3公尺距離，1分12秒時，系爭車
    輛即遭後方被告車輛撞擊。
  ⒉被告駕駛車輛之行車記錄器影像於畫面25秒時，顯示被告車
    輛準備駛入隧道內，畫面時間28秒許，前方系爭車輛閃起煞
    車燈，此時被告與系爭車輛之間有相當之距離，此距離約有
    10餘公尺，畫面時間31秒系爭車輛再次閃起煞車燈，並且持
    續閃起雙黃燈，然被告並未減速，於34秒許撞擊系爭車輛。
    此有本院111年10月4日勘驗筆錄1份可佐（本院卷第128頁）
    。足認系爭車輛是面對前方車流變化而不得已煞車，並非無
    故煞停，反觀被告面對前方系爭車輛從畫面28秒開始煞車至
    31秒同時煞車及閃起雙黃燈以警示後方來車，過程中均未見
    被告有明顯煞車減速之舉動，可認被告確實未注意車前狀況
    ，也未與系爭車輛保持安全距離，因而導致撞擊前方之系爭
    車輛。從而被告上開所辯並無理由，原告主張被告應就上述
    車禍負全部之過失責任等情，即有理由。
五、原告得請求之金額：
　㈠請求賠償物被毀損所減少之價額，雖得以修復費用為估定標
    準，但以必要者為限（例如修理材料以新品換舊品，應予折
    舊），有最高法院77年度第9次民事庭會議決議可參。被告
    因前開過失肇致本件車禍，並致系爭車輛受有損害等情，已
    如前述，則被告自應就系爭車輛損害負賠償責任。本件原告
    支出之修復費用9萬6,678元，含零件4萬1,320元、工資5萬5
    ,358元，有估價單、發票為憑（本院卷第35、37頁），其中
    工資費用，無折舊問題。而系爭車輛有關零件部分之修復，
    既以新零件更換被損害之舊零件，則在計算損害賠償額時，
    自應將零件折舊部分予以扣除，始屬必要修復費用。依行政
    院所頒固定資產耐用年數表及固定資產折舊率之規定，非運
    輸業用客車、貨車之耐用年數為5年，依定率遞減法每年折
    舊1000分之369，另依營利事業所得稅查核準則第95條第6項
    規定「固定資產提列折舊採用定率遞減法者，以1年為計算
    單位，其使用期間未滿1年者，按實際使用之月數相當於全
    年之比例計算之，不滿1月者，以1月計」。系爭車輛係107
    年7月出廠，有行車執照存卷可參（本院卷第17頁，因不知
    其日，推定為7月15日出廠），迄本件車禍發生時即110年11
    月26日，已使用3年5月，則零件扣除折舊後之修復費用估定
    為8,785元（詳如附表之計算式），是以系爭車輛之必要修
    復費用為6萬4,143元（計算式：8,785元＋工資5萬5,358元＝6
    萬4,143元）。
　㈡而原告已給付被保險人上開車輛修理費等情，既為兩造所不
    爭執，則依前揭說明，原告自得依侵權行為及保險代位之法
    律關係，請求被告賠償上開車輛修理費。被告經原告起訴請
    求賠償上開損害而未為給付，依民法第229條第2項、第233
    條第1項前段及第203條規定，原告請求被告給付自起訴狀繕
    本送達被告翌日即111年6月27日（本院卷第90頁送達證書）
    起至清償日止，按週年利率5%計算之利息，為有理由。
六、綜上所述，原告依保險法第53條、民法第184條第1項、第19
    1條之2前段，請求被告給付6萬4,143元，及自111年6月27日
    起至清償日止，按年息5％計算之利息，為有理由，應予准許
    。逾此部分請求，則屬無據，爰予駁回。
七、本件係就民事訴訟法第436條之8適用小額訴訟程序所為被告
    敗訴之判決，依同法第436條之20規定，由本院依職權宣告
    假執行。
八、訴訟費用負擔之依據：民事訴訟法第79條、第436條之19第1
    項規定，確定訴訟費用之負擔如主文第3項所示。
中　　華　　民　　國　　111 　年　　10　　月　　13　　日
　　　　　　　　　宜蘭簡易庭  法  官  蕭淳元
以上正本係照原本作成。
如不服本判決，應於送達後20日內，以判決違背法令為理由，向
本院提出上訴狀並表明上訴理由（上訴理由應表明：(一)原判決
所違背之法令及其具體內容；(二)依訴訟資料可認為原判決有違
背法令之具體事實），如於本判決宣示後送達前提起上訴者，應
於判決送達後20日內補提上訴理由書（須附繕本）。
中　　華　　民　　國　　111 　年　　10　　月　　13　　日
                               書記官  邱信璋
附表：
折舊時間           金額
第1年折舊值        41,320×0.369=15,247
第1年折舊後價值    41,320-15,247=26,073
第2年折舊值        26,073×0.369=9,621
第2年折舊後價值    26,073-9,621=16,452
第3年折舊值        16,452×0.369=6,071
第3年折舊後價值    16,452-6,071=10,381
第4年折舊值        10,381×0.369×(5/12)=1,596
第4年折舊後價值    10,381-1,596=8,785